【裁判字號】    95,訴緝,58
【裁判日期】    951225
【裁判案由】    洗錢防制法
【裁判全文】
臺灣士林地方法院刑事判決              95年度訴緝字第58號
公  訴  人  臺灣士林地方法院檢察署檢察官
被      告  甲○○
上列被告因違反洗錢防制法案件，經檢察官聲請以簡易判決處刑
（94年度偵緝字第958 號、94年度偵字第12499 號），本院士林
簡易庭認不宜以簡易判決處刑（95年度士金簡字第3 號），簽移
本院刑事庭改依通常程序審理，被告於準備程序中就被訴事實為
有罪之陳述，經本院合議庭裁定由受命法官獨任進行簡式審判程
序，判決如下：
    主  文
甲○○幫助意圖為自己不法之所有，以詐術使人將本人之物交付
，處有期徒刑肆月，如易科罰金，以銀元參佰元即新臺幣玖佰元
折算壹日。
    事  實
一、甲○○與黃湘芸（業經本院95年度訴字第366 號判決有期徒
    刑四月確定）原係同居男女朋友，甲○○於民國93年間，自
    報載分類廣告得知出賣帳戶可獲利，遂告知黃湘雲，二人均
    明知提供金融帳戶予身分不明之人使用，可能幫助他人實施
    詐欺取財犯罪，做為詐欺他人匯交款項及提領款項之用，竟
    因經濟欠佳且生活困頓，仍基於縱他人以其金融帳戶實施詐
    欺取財亦不違其本意之幫助詐欺犯意，於93年4 月26日（聲
    請書記載有誤，業經檢察官更正）一同前往臺北市○○區○
    ○路2 段239 號臺灣銀行民權分行，以黃湘芸名義開立帳號
    000000000000號帳戶後，再由甲○○依報載廣告之電話與綽
    號「阿志」之成年男子聯絡，依其指示前往臺北市中山區○
    ○○路與長春路口，以新台幣（下同）3000元之代價，將黃
    湘芸前開帳戶之存摺、提款卡及密碼出售予「阿志」，提供
    詐欺集團成員供以詐欺匯款之用。嗣不詳詐欺集團成員果於
    93年8 月6 日下午6 時許，以行動電話0000000000號轉801
    向乙○○詐稱其信用卡遭盜刷云云，致乙○○陷於錯誤，依
    「阿志」之指示，持其萬泰商業銀行之現金卡至宜蘭縣冬山
    鄉○○路○ 段231 號郵局自動提款機，先後於是日下午6 時
    27分、30分許轉帳35983 元、28270 元（共計64253 元）至
    黃湘芸前開臺灣銀行民權分行帳戶。嗣乙○○發現存款短少
    ，始知受騙。
二、案經請臺北市政府警察局大同分局報請臺灣士林地方法院檢
    察署檢察官偵查後聲請簡易判決處刑。
    理  由
一、本件被告甲○○所犯非死刑、無期徒刑或最輕本刑有期徒刑
    三年以上之罪，亦非高等法院管轄第一審案件，且於準備程
    序進行中，被告先就被訴事實為有罪之陳述，經告知被告簡
    式審判程序之旨，並聽取檢察官、被告之意見後，本院合議
    庭裁定由受命法官進行簡式審判程序，是本件之證據調查，
    依刑事訴訟法第273 條之2 規定，不受同法第159 條第1 項
    、第161 條之2 、第161 條之3 、第163 條之1 及第164 條
    至第170 條規定之限制，合先敘明。
二、認定被告犯罪所憑之證據：（一）被告甲○○於本院所為之
    自白、（二）同案被告黃湘芸之供述、（三）被害人乙○○
    之指訴、（四）臺灣銀行民權分行開戶資料、帳戶交易往來
    明細表、乙○○轉帳之自動櫃員機交易明細表、刑事案件報
    案三聯單；核均與被告於本院所為任意性自白相符，堪信為
    真實。（五）又金融機構開設之存款帳戶，具有強烈之屬人
    性，且於郵局或銀行等金融機構申請開設存款帳戶並無任何
    特殊之資格限制，一般民眾皆可利用存入最低開戶金額之方
    式，任意在銀行或郵局等金融機構申請開設存款帳戶，且同
    一人可同時於不同之金融機構申請多數之存款帳戶使用。是
    依一般人之社會生活經驗，被告當足以預見不詳人捨自行開
    戶之正途，而收集他人帳戶使用，係欲供詐欺取款之不法目
    的使用。況且利用不相識之人員帳戶從事詐欺之用，早為傳
    播媒體廣為報導，被告為有社會經驗之成年人，自可預見此
    事，竟仍不違其本意而決意行之，其有幫助詐欺之不確定故
    意甚明。綜上論述，本件事證明確，被告幫助詐欺之犯行，
    洵堪認定。
三、查刑法於94年1 月7 日修正通過，於94年2 月2 日公布，並
    於95年7 月1 日施行。按行為後法律有變更者，適用行為時
    之法律，但行為後之法律有利於行為人者，適用最有利於行
    為人之法律，修正後之刑法第2 條第1 項定有明文。茲就本
    案適用法條相關部分比較新舊法如下：
    (1)刑法分則編各罪所定罰金之貨幣單位原為銀元，且依修正
      前刑法第33條第5 款規定，罰金刑為1 銀元以上，而有關
      罰金倍數之調整及銀元與新台幣之折算標準，則定有「罰
      金罰鍰提高標準條例」及「現行法規所定貨幣單位折算新
      台幣條例」，除罰金以1 銀元折算3 元新台幣外，並將72
      年6 月26日以前修正之刑法部分條文罰金數額提高10倍，
      其後修正者則不再提高倍數，修正後刑法第33 條 第5 款
      則將罰金刑提高為新台幣1 千元以上，並以百元計算之，
      且因刑法第33條第5 款所定罰金貨幣單位既已改為新台幣
      ，刑法分則編各罪所定罰金之貨幣單位亦應配合修正為新
      台幣，且考量刑法修正施行後，不再適用「現行法規所定
      貨幣單位折算新台幣條例」，為使刑法分則編各罪所定罰
      金之最高數額與刑法修正前趨於一致，爰增訂刑法施行法
      第1 條之1 規定，將刑法分則編各罪所定罰金之貨幣單位
      均改為新台幣，並將72年6 月26日以前修正之刑法部分條
      文罰金數額提高為30倍，其後修正者則提高為3 倍，是以
      刑法分則編各罪所定罰金刑之最高數額，於上開規定修正
      後仍屬一致，並無不同，但其罰金刑之最低數額，則比修
      正前提高，自以修正前之規定對被告較為有利。
    (2)被告行為時之刑法第41條第1 項前段規定：「犯最重本刑
      為5 年以下有期徒刑以下之刑之罪，而受6 個月以下有期
      徒刑或拘役之宣告，因身體、教育、職業、家庭之關係或
      其他正當事由，執行顯有困難者，得以1 元以上3 元以下
      折算1 日，易科罰金。」又修正前罰金罰鍰提高標準條例
      第2 條（於95年7 月1 日修正刪除）規定，就其原定數額
      提高為100 倍折算1 日，則本件被告行為時之易科罰金折
      算標準，最高得以銀元300 元折算1 日，經折算為新臺幣
      後，最高得以新臺幣900 元折算為1 日。惟95年7 月1 日
      施行之刑法第41條第1 項前段則規定：「犯最重本刑為5
      年以下有期徒刑以下之刑之罪，而受6 個月以下有期徒刑
      或拘役之宣告者，得以新臺幣1000元、2000元或3000元折
      算1 日，易科罰金。」比較修正前後之易科罰金折算標準
      ，以修正前之規定，較有利於被告。
四、核被告所為，係幫助犯刑法第339 條第1 項之詐欺取財罪；
    此據公訴檢察官於審判程序更正起訴法條，有本院審判筆錄
    可參，本院自應依更正後之起訴法條審判，附此說明。被告
    係以幫助他人犯罪之意思而為本件犯行，為刑法339 條第1
    項詐欺取財罪之幫助犯，爰依正犯之刑減輕之。另按刑法第
    28條之共同「正犯」，係指二人以上共同實施犯罪之行為者
    而言；幫助他人犯罪，並非實施正犯，在事實上雖有二人以
    上共同幫助他人犯罪，要亦各負其幫助犯之責任，仍無適用
    刑法第28條之餘地（最高法院82年台上字第6084號判決參照
    ）；從而公訴人認被告應與黃湘芸成立共同正犯云云，容有
    未當，附此說明。爰審酌被告提供金融帳戶予詐欺集團，增
    加被害人尋求救濟之困難，使犯罪不易查察，並參酌被告犯
    罪後坦承犯行，態度尚佳等一切情狀，量處如主文所示之刑
    ，並依修正前刑法諭知易科罰金之折算標準。
據上論斷，應依刑事訴訟法第452 條、第273 條之1 第1 項、第
299 第1 項前段，刑法第2 條第1 項前段、第30條、修正前刑法
第339 條第1 項、第41條第1 項前段，罰金罰鍰提高標準條例第
1 條前段、刪除前罰金罰鍰提高標準條例第2 條、現行法規所定
貨幣單位折算新台幣條例第2 條，判決如主文。
本案經檢察官張世和到庭執行職務
中    華    民    國    95    年    12    月    25    日
                  刑事第四庭法  官  朱瑞娟
以上正本證明與原本無異。
如不服本判決，應於判決送達後10日內，向本院提出上訴狀。
                            書記官  丁梅芬
中    華    民    國    95    年    1     月    2     日
附錄本案論罪科刑法條：
刑法第339條第1項：
中華民國刑法第339條
意圖為自己或第3 人不法之所有，以詐術使人將本人或第3 人之
物交付者，處5 年以下有期徒刑、拘役或科或併科1000元以下罰
金。


司法院資訊處製作；財團法人民間司法改革基金會備份。
